【裁判字號】    98,訴,1498
【裁判日期】    980630
【裁判案由】    殺人未遂
【裁判全文】
臺灣板橋地方法院刑事判決              98年度訴字第1498號
公  訴  人  臺灣板橋地方法院檢察署檢察官
被      告  丙○○
指定辯護人  本院公設辯護人乙○○
上列被告因殺人未遂案件，經檢察官提起公訴（98年度偵緝字第
402 號），本院判決如下：
    主  文
丙○○殺人未遂，處有期徒刑伍年陸月。扣案之水果刀貳支，均
沒收。
    事  實
一、丙○○與丁○○前同為臺北縣三峽鎮○○街27巷「臺北加大
    社區」之住戶，因丁○○有積欠丙○○工資未償，二人感情
    素不和睦。於民國96年7 月31日18時許，丙○○在上開社區
    中庭，於飲酒後（未達不能辨識其行為違法或欠缺依其辨識
    而行為之能力，且未達致上開能力有顯著減低之程度）擬邀
    約丁○○之某同居成年女友一同起舞之際，為丁○○當場斥
    責其對於該女友毛手毛腳，並遭丁○○擊倒在地，詎丙○○
    因而大怒，竟萌生殺人之犯意，憤然返回其當時位於臺北縣
    三峽鎮○○街27巷12號13樓之2 住處，從廚房拿取其所有之
    水果刀2 支，先藏在其褲子口袋裡，隨即再至上開社區中庭
    ，見丁○○仍坐在該處之小籐椅上，乃取出其中1 支水果刀
    ，握於右手，從丁○○之右後方趨近，迨靠近丁○○背後，
    旋持刀由上而下猛力刺向丁○○之前胸，幸因當時同在現場
    之甲○○見狀，出聲向丁○○示警，丁○○驚覺有危險，及
    時伸手阻擋，並起身與丙○○扭打，甲○○等人亦上前協助
    將丙○○制服在地並奪下水果刀，丁○○始倖免於死而不遂
    ，嗣丁○○送醫救治，仍因而受有左手掌手背多處撕裂傷（
    12公分）併正中神經、三條肌腱及肌肉斷裂、右腋下撕裂傷
    等傷害。經警據報前往處理，當場扣得丙○○所有、供其實
    行上開殺人行為所用或預備之水果刀2 支（起訴書誤載為未
    扣案），始悉上情。
二、案經丁○○訴由臺北縣政府警察局三峽分局報請臺灣板橋地
    方法院檢察署檢察官偵查起訴。
    理  由
一、證據能力部分：
  (一)按被告以外之人於審判外之言詞或書面陳述，除法律有規定
    者外，不得作為證據，刑事訴訟法第159 條第1 項定有明文
    。查證人丁○○、甲○○之警詢筆錄，為被告以外之人於審
    判外之言詞陳述紀錄，為傳聞證述，且查無得例外取得證據
    能力之規定，均無證據能力，不得作為本案認定被告有罪之
    依據。
  (二)次按，被告以外之人於審判外之陳述，雖不符刑事訴訟法第
    159 條之1 至之4 之規定，而經當事人於審判程序同意作為
    證據，法院審酌該言詞陳述或書面陳述作成時之情況，認為
    適當者，亦得為證據；當事人、代理人或辯護人於法院調查
    證據時，知有第159 條第1 項不得為證據之情形，而未於言
    詞辯論終結前聲明異議者，視為有前項之同意，亦據刑事訴
    訟法第159 條之5 規範明確。經查：除上揭警詢筆錄外，本
    件被告、檢察官及辯護人於本院準備程序中均未就其他證據
    資料之證據能力提出爭執，且迄於言詞辯論終結前，亦未就
    本院所調查之其他證據資料主張有刑事訴訟法第159 條第1
    項不得為證據之情形，應認均已同意其他證據資料得作為本
    案之證據。從而，以下所述之其他證據資料，縱有屬傳聞證
    據，且不符刑事訴訟法第159 條之1 至之4 規定之情形者，
    業經本院審酌各該證據資料作成時之一切客觀情況，認均無
    不適當情事，而有證據能力，合先敘明。
二、訊據被告丙○○固坦承當時伊與告訴人丁○○同為上址「臺
    北加大社區」之住戶，因與丁○○在該社區之中庭發生衝突
    ，遂返回其住處廚房拿取扣案之水果刀2 支，先藏在其褲子
    口袋裡，隨即再至現場，並取出其中1 支水果刀攻擊丁○○
    等情無訛，惟矢口否認有何殺人未遂之犯行。辯稱：伊當時
    取出水果刀1 支，僅擬刺丁○○之大腿，因丁○○把刀撥開
    而沒有刺中，甲○○隨即過來與伊拉扯，伊認為其已達威嚇
    丁○○之目的，遂順勢讓甲○○把刀拿走，詎丁○○見伊手
    上無刀，再過來將伊壓在地上毆打，伊無力抵抗，始將口袋
    裡的另1 支水果刀取出，用來抵擋丁○○的拳頭，丁○○才
    會受傷，伊沒有殺害丁○○的意思云云。惟查：
  (一)上揭事實，業據證人即告訴人丁○○於檢察官偵訊及本院審
    理時結證歷歷。其於96年11月14日偵訊時證稱：當天我剛下
    班，在中庭遇到被告，看到他對女性鄰居毛手毛腳，因為他
    喝酒後常常這樣，所以我就推了他一下，他就跌倒在地，他
    當時身上有酒味，他就說我欺負他……大概過了十幾分鐘，
    他就拿1 支水果刀下來，要從我的後面刺過來，甲○○在場
    大聲提醒我要注意，我就隨手用左手去擋了一下，造成左手
    手掌受傷，我就把被告壓在地上，甲○○把刀搶走，前後衝
    突時間約有十幾分鐘等語（見96年度偵字第26099 號卷《下
    稱偵字卷》第21頁）。復於98年2 月25日偵訊時證稱：被告
    從我背後要偷襲我，據我目測，被告手持水果刀要刺我身體
    的角度應該是要朝我右胸口過來，當時甲○○剛好在旁邊，
    他叫我小心，我看見一個黑影從我右後方過來，我不知道是
    刀子，我趕快用右手擋下來，我還以為被告是拿棍子，所以
    我的手肘受傷，……被告是沒講（他要致我於死），但以他
    那個角度下來，如果我沒有擋下來，刀子應該是刺到我的右
    胸等語（見98年度偵緝字第402 號卷《下稱偵緝字卷》第27
    頁）。嗣於本院審理時證稱：當天我剛下班，從外面回到社
    區，看到被告有喝酒，要找我的一位女工去跳舞，被告之前
    在社區有對一些歐巴桑毛手毛腳，歐巴桑有跟我說這件事情
    ，當天被告要找那位女工跳舞時，我有用腳踹被告一下，被
    告就坐在地上，後來我就在那邊跟一些小孩子弄音響，後來
    聽到甲○○對我喊說：「鄭仔，注意，後面有東西」，我眼
    睛餘光瞄到後面好像有黑黑的東西過來，我就用左手去撥，
    要搶那個東西，所以左手就受傷，當時我有聽到被告有說一
    句話要讓我死，當時刀子插入我左手，我用右手去搶，然後
    把被告手上的刀搶下來……我的左手腕是給被告刺過來的刀
    刺到，被告當時手握刀炳，刀刃朝下，由上而下要刺我的胸
    口，我的左手背被割傷，是因為刀子從我左手腕抽出來後，
    我左手要去抓被告的手，要將被告推倒時，才被刀割到……
    之前被告有幫我做事情，我有欠他1 萬多元的工錢，平常我
    只是跟被告說要跟社區的阿桑說話，不是拉拉扯扯的，我跟
    被告沒有什麼仇恨……我說的那位女工，就是我的女朋友，
    她住在我家，跟我同居等語（見本院卷第46至47頁反面）。
    又丁○○於案發後，隨即送醫救治，經診斷受有左手掌手背
    多處撕裂傷（12公分）併正中神經、三條肌腱及肌肉斷裂、
    右腋下撕裂傷等傷害，此有財團法人恩主公醫院96年8 月7
    日診斷證明書1 份附卷可稽（見偵字卷第13頁）。依上揭證
    詞及診斷證明書所示，顯見證人丁○○先前已有積欠被告工
    資未償，於案發時認為被告於飲酒後，對丁○○之同居女友
    毛手毛腳，而與被告發生衝突，並將被告擊倒在地，嗣被告
    離開後，不久重返現場，從後方偷襲丁○○，持水果刀1 支
    由上而下刺向丁○○之胸部，因當時同在現場之甲○○見狀
    出聲向丁○○示警，丁○○及時伸手阻擋，始因而受有上開
    傷害甚明。
  (二)另證人甲○○於偵訊時亦證稱：當時被告對經過的住戶毛手
    毛腳，丁○○看了之後，就推了被告一下，被告有倒在地上
    ，丁○○說看到女孩子要尊重一點，不要毛手毛腳。大概隔
    了10分鐘左右，被告就離開了，又隔了大概10分鐘，被告就
    帶了1 支約20公分左右的水果刀下來，直接朝丁○○的方向
    跑去，從丁○○的背後、手繞過丁○○的右方、要朝丁○○
    的左胸口刺，我趕緊告訴丁○○，丁○○就揮出他的左手擋
    開，所以沒有刺到，兩人就開始扭打，過程中丁○○的右胸
    、左手臂都有刀傷，後來丁○○把被告壓在地上，我趁機趕
    快把刀搶走，交給在場的社區管理員，並請他報警等語（見
    偵字卷第21頁）。嗣於本院審理時具結證稱：當天我跟丁○○在加大社區樓下修理收音機及喝茶、聊天，我有看到被告
    從外面回來，對丁○○的一位女性成年同居友人有不規矩的
    動作，丁○○有去勸被告，然後跟被告起一些衝突，有推被
    告一下，被告原本坐在原地，過了沒多久人就不見了，我跟
    丁○○坐在一起，我看到被告從樓上拿刀下來，我就對丁○○大喊說小心後面，因為當時被告是在丁○○的後面，後來
    丁○○跟被告就發生扭打，被告拿刀下來的時候，丁○○原
    本是坐著，被告右手持刀從丁○○右後方走向丁○○，然後
    要拿刀刺丁○○的胸口，我就大喊小心後面，丁○○就用雙
    手去擋，然後跟被告發生扭打，在扭打過程，刀刺到丁○○
    的右腋下，丁○○的手腕也有被割到……被告當時是小跑步
    過來，沒有說什麼話，我剛開始並沒有看到被告有拿刀，只
    是看到他手上有拿東西，後來被告衝過來，這時我才大喊小
    心後面，是被告跟丁○○發生扭打的時候，我才看到被告手
    上拿的是刀……被告有喝酒，發生扭打後，被告有點站不穩
    ，我們就合力把被告制服，然後報警……被告當時有先跌倒
    ，我就跟丁○○，另外還有社區的其他三、四人一起把被告
    制服……當時是被告跌倒，丁○○壓著被告，我就趕快過去
    幫忙把被告的刀子拿掉，因為我怕被告又會做刺人的動作。
    ……我不知道被告帶幾把刀，但在壓制的過程中，除了把被
    告手上的那把刀搶下來，後來被告口袋又掉出一把刀，其中
    一把刀的長度比較短，但是否是攻擊的那把刀我不記得……
    丁○○當時是坐在小藤椅上，有椅背，椅背的高度還不到肩
    膀……被告當時的位置不可能刺到丁○○的大腿，因為丁○○人也很高，我確定被告當時是要刺丁○○的胸口等語（見
    本院卷第42至45頁反面）。依上開證詞，足認被告當時確有
    遭丁○○指責對其同居女友毛手毛腳，並遭其擊倒在地，於
    短暫離開後，隨即返回現場，持水果刀1 支從後方偷襲丁○○，且丁○○當時係坐在有椅背之小籐椅上，被告當時係將
    水果刀1 支握於右手，從丁○○之右後方趨近，迨靠近丁○○背後，持刀刺向丁○○之前胸等情無訛。
  (三)查證人甲○○與被告本不相識；證人丁○○雖積欠被告1 萬
    多元工資，且曾向被告勸說不要對女性拉拉扯扯，惟與被告
    尚無仇恨可言，此據證人甲○○、丁○○證述在卷，渠二人
    與被告既均無深仇大恨，洵無甘冒偽證罪責、設詞攀誣被告
    之虞。況就本件案發經過之主要情節，渠二人歷次所證均相
    符合，即令若干細節稍有齟齬，衡情係受限於人之觀察、記
    憶及陳述能力，不可能鉅細彌遺之正常現象，無礙其證詞之
    可信度，所為證述自屬可採。是被告當時係持刀刺向丁○○
    之前胸乙節，堪可認定。被告辯稱當時僅擬刺丁○○之大腿
    云云，洵屬避重就輕之詞，委不足採。按人體前胸之內有心
    、肺等重要器官，故於近距離之下，持利刃猛烈刺擊，極有
    可能造成該人死亡之結果，此為眾所周知之事實。而扣案之
    水果刀2 支，均為金屬材質，質地堅硬，刀刃尖銳，顯足以
    危害人之生命安全，詎被告當時竟然攜帶該2 支水果刀，重
    返現場偷襲丁○○，以右手持其中1 支水果刀，從丁○○之
    右後方趨近，迨靠近丁○○背後，即持刀刺向丁○○之前胸
    ，因甲○○見狀示警，丁○○及時伸手阻擋，然嗣後送醫救
    治，其仍受有左手掌手背多處撕裂傷（12公分）併正中神經
    、三條肌腱及肌肉斷裂、右腋下撕裂傷等傷害，於同日即96
    年7 月31日住院進行神經、肌腱及肌肉修補手術，迄同年8
    月4 日始出院等情，有上揭診斷證明書、財團法人恩主公醫
    院98年6 月12日（98）恩醫事字第0989號函附之病歷摘要錄
    1 紙可稽（見本院卷第32頁），堪認被告當時持刀刺擊丁○○之力道甚為猛烈。又被告於行兇後，同日經送往醫院，初
    步由護理小姐檢傷，其主訴有喝酒，頭部疼痛、右上肢有擦
    傷、紅腫，惟於醫師診斷醫療前，竟自行逃脫離院等情，有
    上揭財團法人恩主公醫院函附之病歷資料影本可憑（見本院
    卷第34至39頁），益徵被告確係於甫飲酒之後與丁○○發生
    衝突無訛，其既能自行逃脫，衡情當時酒精影響未達不能辨
    識其行為違法或欠缺依其辨識而行為之能力，亦未達致上開
    能力有顯著減低之程度。觀諸被告上揭行兇手段、所持兇器
    之殺傷力、攻擊部位、力道、後續動作等客觀情事，顯見被
    告當時因有飲酒，且先前已不滿丁○○積欠其工資未償，於
    案發時又遭丁○○當場斥責其對女性毛手毛腳，更被丁○○
    擊倒在地，因而大怒，萌生殺人之犯意，始憤然返回其當時
    住處拿刀刺擊丁○○之要害部位，故被告主觀上有殺人之決
    意、客觀上亦已著手於殺人行為之實行，洵屬明確。被告空
    言辯稱伊沒有殺害丁○○的意思云云，要難採信。
  (四)綜上所述，本案事證已臻明確，被告犯行堪予認定。
三、核被告所為，係犯刑法第271 條第2 項、第1 項之殺人未遂
    罪。被告已著手於殺人行為之實行，惟未生告訴人死亡之結
    果，為未遂犯，依刑法第25條第2 項規定按既遂犯之刑減輕
    之。爰審酌被告前無犯罪科刑紀錄，有臺灣高等法院被告前
    案紀錄表在卷可參，素行尚非甚劣，惟不思循理性手段解決
    糾紛，僅因細故，即悍然持刀擬殺害告訴人，手法暴戾，兼
    衡其與告訴人之關係、犯罪時所受刺激及於本院審理時飾詞
    狡辯，犯罪後之態度欠佳等一切情狀，量處如主文所示之刑
    ，以示懲儆。扣案之水果刀2 支，咸為被告所有，此據被告
    供認在卷（見本院卷第48頁），查係其持以犯本件之罪所用
    或預備之物，爰均依刑法第38條第1 項第2 款規定宣告沒收
    之。
據上論斷，應依刑事訴訟法第299 條第1 項前段，刑法第271 條
第2 項、第1 項、第25條、第38條第1 項第2 款，判決如主文。
本案經檢察官謝岳龍到庭執行職務。
中    華    民    國    98    年    6     月    30    日
                  刑事第十一庭  審判長法  官  陳鴻清
                                      法  官  劉安榕
                                      法  官  朱嘉川
以上正本證明與原本無異。
如不服本判決應於收受送達後10日內向本院提出上訴書狀，並應
敘述具體理由；其未敘述上訴理由者，應於上訴期間屆滿後20日
內向本院補提理由書（均須按他造當事人之人數附繕本）「切勿
逕送上級法院」。
                                      書記官  陳聖儒
中    華    民    國    98    年    7     月    6     日
附錄本案論罪科刑法條全文：
中華民國刑法第271 條
殺人者，處死刑、無期徒刑或10 年以上有期徒刑。
前項之未遂犯罰之。
預備犯第1 項之罪者，處2 年以下有期徒刑。


司法院資訊處製作；財團法人民間司法改革基金會備份。
